【裁判字號】    89,婚,1116
【裁判日期】    900704
【裁判案由】    離婚
【裁判全文】
臺灣臺中地方法院民事判決                       八十九年度婚字第一一一六號
    原      告  甲○○
    訴訟代理人  乙○○
    被      告  丙○○
右當事人間離婚事件，本院判決如左：
    主      文
准原告與被告離婚。
訴訟費用由被告負擔。
    事      實
甲、原告方面：
  一、聲明：求為判決如主文所示。
  二、陳述：
      兩造於民國七十二年一月十七日結婚，婚後育有二子利維恆（民國七十三年一月五日
      生）、利昆易（民國七十六年四月十日生），惟兩造感情並不融洽，緣因原告於婚後
      均按月將薪資交付被告管理，自己僅留加班費及效率津貼，自七十三年間起至八十七
      年間止所交付被告伊薪資所得約四百六十萬元之譜，但於八十一年間原告向被告詢問
      除正常開銷外餘有若干存款預計購屋，被告竟回答豈有剩餘錢款云云搪塞，被告雖有
      工作，但其薪資未曾挹注家用，其後亦未曾告知原告之情況下，即自行以被告名義購
      屋；況兩造自七十六年間起雙方理念各歧，形同分居達十四年，了無夫妻情份，原告
      每次心平氣和欲與被告商量家務事，被告即藉口逃避，甚而去串門子與他人商量對策
      ，拒絕溝通，不然即惡言相向，語氣刻薄尖酸，陰沉自私，對原告屢以怨恨不屑態度
      ，看不開又放不下，自己不快樂又帶給別人痛苦，處處與人格格不入，無理寸步難行
      ，被告住院兩次約二個月期間，原告即放下工作請假陪伴照顧，被告竟無感恩之心，
      說是應該的，但原告住院動手術時，被告竟稱其進入醫院怕被父母知道，屢經催請始
      不甘不願到院探視，仍一副不關心之臉孔，不坑氣地站在病房，並匆促離院，使原告
      備感心酸難過，甚而當原告將出院時，已二天未進食，故央求其買麵供進食，猶指使
      伊子在伊口袋拿錢二十元去買麵，看錢很重之人，又伊子欲購用圖畫紙，亦藉口沒錢
      敷衍，一毛不拔；頃因原告工作之工廠遷移大陸地區，原告慮及二子適值叛逆期，因
      未前往而失職，但仍覓暫時性之工作維生，但仍有支付家中之水電費；續又因九二一
      地震致房屋受損，無法按時繳交健保費，經健保局通知可以到配偶之服務單位續保，
      被告未考慮情份伸出援手，堅持不允致原告喪失權益；又鄰居曾向原告借款一萬元急
      用看病，隔月還款時，適原告不在家而交付被告，被告竟隱瞞其事，經原告追問竟稱
      其忙碌記不得其事；又被告不盡孝養原告父母之責，兩造結婚十八載，原告之父母亦
      代兩造照顧二名幼子至三足歲，詎被告未曾對公婆噓寒問暖，春節難得返鄉，被告幾
      乎待在娘家，至將返家始前往婆家住一宿，且連基本禮節、或過節包紅包之禮數均省
      略，雖經原告善意提醒，被告仍不屑之神態，原告自是情何以堪？近來被告甚至未教
      導二子正確觀念，灌輸仇視、煽風點火之對立心態，使二子善惡不分，原告教導時，
      被告卻說伊囉唆，又無視二子不當行止未予糾正，原告雙親為申請老年年金，需要二
      子學生證影本，被告亦不肯交付，真是忘恩負義，二子在被告教導下，常將飯菜吃光
      ，不留給伊吃，被告亦常常在二子前數落伊不是，造成二子對伊言行惡劣，威脅要打
      伊、或踢房門洩氣，喪失人性，逼迫伊離開這個家，兩造間婚姻顯然已有難以維持之
      重大事由，爰依民法第一千零五十二條第一項第二項之規定，請求准許裁判離婚。
  三、證據：提出戶籍謄本一份、書面一紙、土地及房屋登記簿謄本影本各一份、水費收據
      十三紙、電費收據十二紙、瓦斯費收據十紙、電話繳費收據、存摺影本二件、房屋稅
      繳款書三紙、學雜費收據九紙、電話費收據三十一紙為證，並聲請訊問證人彭冬妹、
      乙○○。
乙、被告方面：
  一、聲明：請求駁回原告之訴。
  二、陳述：
      被告同意原告離婚之請求，緣因當初被告聽媒人婆說原告在電力公司花蓮銅門發電廠
      工作，理當學識、人品都不錯、並有固定收入，婚後生活無虞，因此決定與其結婚，
      豈料訂婚後不久，即聽說原告辭掉原來之工作，到中華紙漿廠當臨時工，雖心生疑惑
      但未再追究，婚後數月，原告又辭掉工作返回玉里老家，在大理石工廠工作，但屢未
      做久即又辭職他就，結婚十餘年來，均「一年換二十四個頭家，回家吃尾牙還很早」
      ，又因在老家與弟妹爭吵，故兩造於七十三年七月間相約來台中，被告返回婚前任職
      之商職工作，而被告仍到處換工作，甚至連續數月賦閒在家，因此一年平均賺不到二
      、三十萬元，此光支付房租及家庭生活費已有不足，焉有餘款購屋，被告嗣雖訂購伊
      名義之房屋，但係伊學校畢業後，外出工作賺錢省吃儉用，利用跟會慢慢儲蓄起來之
      錢所購得，此乃因被告深覺原告自私自利、無情無義，而又虛偽狡詐，恐被出賣所致
      ，蓋原告不自重自愛，經常利用人家路邊喜宴之機會去白吃白喝，十足無賴，其不像
      人夫又不像人父，如何有資格教養別人為人處事之道？何況常出手打被告及二子，罵
      不堪入耳之詞，致被告母子長年生活於暴力陰影與恐懼中；又兩造自八十三年間搬入
      新屋，原告即不負擔家計，讓被告一人獨自負擔家庭生活費與子女學雜費，自私自利
      到極點，原告說他服務之工廠遷至大陸，為小孩而不願前往，就算其事實上無工作，
      也可以至市公所繳費續保，且九二一地震，伊家未受損，與原告中斷健保無關，純粹
      係原告小氣吝嗇，捨不得按月繳交健保費八百元，等到要用健保，才想利用被告之身
      份，讓他少繳一點健保費，本來看在夫妻情份，已答應原告讓他在被告服務之單位補
      繳保費，但看他留言紙條稱電費、水費、電話費、大樓管理費均要被告支付，心痛之
      餘，才不讓他加保，如今卻強詞奪理，說是被告不肯讓他辦理加保，致其喪失權益，
      其顛倒是非，莫此為甚；至原告稱鄰人還錢給本人乙節，全屬片面之詞，其餘指述，
      亦屬子虛烏有，被告於八十三年間購置新屋後，原告即未盡為人夫、父之責，兩造早
      已恩斷義絕，婚姻實無維繫之必要，況分床而居是原告自己要求的，故同意原告離婚
      之請求。
  三、證據：提出土地及房屋預定買賣合約書影本各一份、加保證明書一份、戶口名簿影本
      一紙、證明書影本一紙、小孩學雜醫療費等生活費收據一份、所得稅房屋稅及房屋貸
      款收據一份、資料一份為證，並聲請訊問證人利維恆、利昆易。
    理  由
一、本件原告主張兩造於七十二年一月十七日結婚，婚後育有二子利維恆、利昆易，感情並
    不融洽，緣因原告於婚後均按月將薪資交付被告管理，其間所交付被告伊薪資所得約四
    百六十萬元之譜，但於八十一年間經向被告詢問有若干存款預計購屋，被告竟回答豈有
    餘款搪塞，被告雖有工作，但其薪資未曾挹注家用，嗣後並以自己名義購屋；況兩造自
    七十六年間起雙方理念各歧，迄今形同分居達十四年，了無夫妻情份，原告屢欲商量家
    務事，被告即藉口逃避，拒絕溝通，語氣刻薄尖酸，對原告屢以怨恨不屑態度對待，又
    被告住院兩次約二個月期間，原告即放下工作請假照顧，但原告住院動手術時，被告屢
    經催請始不甘不願到院探視，並匆促離院，使原告備感心酸難過，甚而當原告已二天未
    進食，央求其買麵供進食，猶指使伊子在伊口袋拿錢二十元去買麵，看錢很重之人，經
    常藉口沒錢敷衍；頃因原告工作之工廠遷移大陸地區，原告思慮家庭而未前往失職，但
    仍覓暫時性之工作以續支付家中之水電費，繼又因九二一地震致房屋受損，無法按時繳
    交健保費，雖健保局通知可以到配偶之服務單位續保，被告未考慮情份伸出援手；又鄰
    居曾向原告借款一萬元急用看病，隔月還款交付被告，被告竟隱瞞其事；又原告之父母
    亦代兩造照顧二名幼子至三足歲，詎被告未曾對公婆噓寒問暖，連基本禮節、禮數均省
    略，原告善意提醒，被告仍不屑之神態，原告自是情何以堪？近來被告甚至未教導二子
    正確觀念，灌輸仇視、煽風點火之對立心態，並常在二子前數落原告不是，造成二子對
    伊言行惡劣，逼迫伊離開這個家，兩造間婚姻顯然已有難以維持之重大事由，故請准許
    裁判離婚等語。被告則以當初聽媒人婆說原告在電力公司花蓮銅門發電廠工作，理當學
    識、人品都不錯、並有固定收入，婚後生活無虞，豈料訂婚後不久，即聽說原告辭掉原
    來之工作，到中華紙漿廠當臨時工，婚後數月原告又辭掉工作返回玉里老家，在大理石
    工廠工作，但屢未做久即又辭職他就，結婚十餘年來，原告經年換工作，甚至數月賦閒
    在家；兩造於七十三年七月間相約來台中，被告返回婚前任職之商職工作，此因原告一
    年平均賺不到二、三十萬元，支付房租及家庭生活費已有不足，焉有餘款購屋，被告嗣
    雖訂購伊名義之房屋，但係伊外出工作賺錢省吃儉用利用跟會慢慢儲錢購得，又因深覺
    原告自私自利、無情無義、虛偽狡詐，其不自重自愛，經常利用人家路邊喜宴之機會去
    白吃白喝，十足無賴，不像人夫、人父，如何有資格教養別人為人處事之道？又常出手
    打罵被告母子，且自八十三年間搬入新屋，原告即不負擔家計，讓被告一人獨自負擔家
    庭生活費與子女學雜費，況原告非因失業或九二一地震，致中斷健保，純粹係其小氣吝
    嗇，捨不得按月繳交健保費八百元，要用健保，才想利用被告之身份，讓他少繳一點健
    保費，被告原有扶持之意，但看原告留言紙條稱水電費、電話費、大樓管理費均要被告
    支付，心痛之餘，才不讓他加保；至原告稱鄰人還錢給本人乙節，全屬片面之詞，子虛
    烏有，被告於八十三年間購置新屋後，原告即未盡為人夫、父之責，兩造早已恩斷義絕
    ，婚姻實無維繫之必要，況分床而居是原告自己要求的等語資為抗辯。
二、本件原告主張兩造婚姻關係存續中，彼此理念不同形同分居達十四載，雙方無法溝通，
    有難以維持婚姻等情，業據證人即兩造之子利維恆證稱伊父母個性不合，伊有幫過，但
    無法幫他們，他們是為了錢及生活費在吵架，伊母說因兩造不說話也沒交集，伊父怎可
    能拿錢給被告等，且伊父在伊國二時即沒拿錢回家，但四年前有出錢替伊治療牙齒等語
    ，證人利昆易證稱伊父母感情不好不講話，爸爸不理我，也沒有找機會陪我聊天，也沒
    有照顧我，家裡的生活支出係母親負責等語，堪認兩造間因有金錢問題而無法溝通、感
    情不睦等情屬實；又證人乙○○證稱兩造結婚十幾年，其二人觀念有很大差距，原告用
    錢很節省，但賺的錢均拿給被告，被告賺錢卻沒拿給原告，兩造感情雖不好，但原告對
    被告之親人很孝順，被告對原告之親人雖沒虐待，但對公婆置之不理，包括年節未返回
    ，公婆生病也都沒探望問候，原告有時工作不順利而換工作，但不是沒工作，被告購屋
    頭期款為原告支付，被告賺的錢沒拿出來分擔家計等語，證人即原告之母彭冬妹證稱伊
    照顧被告之二子至幼稚園，兩造前幾年就說要離婚，伊有勸他們要考慮小孩，不要離婚
    ，伊知道其二人無話可說，伊兒子開刀時被告亦不願照顧，被告好幾年未與伊聯絡，過
    年或我生先車禍，被告也沒打電話問候我，伊到他們家他們也不講話，伊覺得被告看不
    起我，現在連小孩都不理我，最近我兒子比較沒有固定工作，就沒把賺的錢全部交給我
    媳婦等語，互核相符，益證兩造因觀念歧異、感情不佳，被告甚而與原告親人無互動或
    關懷之情，形同陌路；堪認原告主張兩造婚姻有重大而難以維持之事由屬實。
三、次按夫妻一方有民法第一千零五十二條第一項以外之重大事由，難以維持婚姻者，夫妻
    一方得向法院請求判決離婚，民法第一千零五十二條第二項前段定有明文。原告主張兩
    造因理念不同，自七十六年迄今形同分居，並無共同維持婚姻生活等情，業經證人利維
    恆、利昆易、乙○○、彭冬妹證述明確，已如前述。惟婚姻係以經營夫妻共同永久生活
    為目的，其之本質則係建立在誠摯、互信、互諒、互愛之基礎上，若夫妻無法共同生活
    致此誠摯基礎嚴重動搖甚或流失殆盡，即屬民法第一千零五十二條第二項前段所稱之難
    以維持婚姻之重大事由。兩造自七十六年間形同分居迄今達十四年，仍無法復合共營婚
    姻生活，猶指責對方不是，被告雖辯稱係因原告未負擔家計云云，然被告於審理中亦自
    承被告係自八十三年搬遷新屋後，原告即不負擔家計等情，並對原告及證人乙○○證述
    被告屋購屋頭期款為原告支付，被告賺的錢沒拿出來分擔家計等語不爭執，足認原告於
    八十三年間搬遷新屋前均有支付家計，並支出被告之購屋頭期款乙節，殆屬無疑；至原
    告因被告購屋之事互生嫌隙，自此不願傾力支付家計，被告亦因承擔家計致心生怨恨，
    雙方無法溝通，互責對方不是，成見已深，甚而波及被告與對方親友之相處之道，實則
    兩造共組家庭並育有二子，其家計負擔、親族往來及家務瑣事，俱屬複雜多端，有賴夫
    妻雙方溝通、互相扶持、協力以臻完善地步，惟兩造多年來無話可談，雙方各持己見、
    互責他方不是，自無法開啟溝通管道，經本院勸諭以婚姻和諧及子女親情考量，兩造並
    無此意，顯見感情裂痕顯難癒合，勢難白首偕老，在情愛已失之情況下，若強求其維持
    婚姻，僅係造成貌合神離婚姻假相，不僅兩造精神痛苦，且對兩造所生子女之正常成長
    亦有妨害。是本院審酌上情及兩造已分居長達十四年之久之客觀事實，認渠婚姻之誠摯
    信賴基礎顯已動搖流失，難以繼續維持婚姻，應堪認定係屬民法第一千零五十二條第二
    項前段所稱難以維持婚姻之重大事由。復按民法第一千零五十二條第二項但書規定：「
    但其事由應由夫妻之一方負責者，僅他方得請求離婚」，依兩造感情變化過程，兩造於
    此一重大事由中，均屬應負責任者，是任一方本均可起訴請求離婚，原告既已提起本件
    離婚之訴，則本院斟酌上開事由，認為原告本於前開規定訴請離婚，為有理由，應予准
    許。
四、本件事證已臻明確，兩造其餘攻擊防禦方法，均對本判決之結果不生影響，爰不予傳訊
    及一一論述，附予敘明。
據上論結：本件原告之訴為無理由，依民事訴訟法第七十八條，判決如主文。
中        華        民        國   九十     年      七       月     廿四      日
                              台灣台中地方法院家事法庭
~B法      官  張惠立
右為正本係照原本作成
中        華        民        國   九十     年      七       月    二十六     日
~B書記官


司法院資訊處製作；財團法人民間司法改革基金會備份。
